臺灣高等法院臺南分院刑事判決　　　　　　　　九十三年度上易字第三七七號　Ｃ
　　　上　訴　人
　　　即　被　告　乙　○　○
　　　選任辯護人　陳　宏　義　律師
右上訴人因侵占案件，不服臺灣臺南地方法院九十三年度易字第二五五號中華民國九
十三年六月二十一日第一審判決（起訴案號：臺灣臺南地方法院檢察署九十三年度偵
字第一九八一號，原經檢察官聲請簡易處刑，原審法院認不宜依簡易程序處理，改依
通常程序審理，並經裁定進行獨任簡式審判程序），提起上訴，經本院適用簡式審判
程序，判決如左：
      主      文
上訴駁回。
乙○○緩刑參年。
      事      實
一、乙○○自民國七十三年九月十七日（原審判決書誤載為七十年九月十七日）起至
    九十二年九月二十二日止，受僱於甲○○○股份有限公司（下稱甲○○○公司）
    擔任業務員，負責電梯行銷業務，及並依該公司與客戶間合約中記載之工程進度
    向客戶收取貨品價款後繳交公司等工作，為從事業務之人，明知甲○○○公司規
    定每月帳款應於收回款項當日報入並繳納會計，由會計做帳登記並給予繳款憑證
    ，絕不得移作任何其他用途或侵占、扣留，惟乙○○因急需現金週轉，竟基於為
    自己不法所有之概括犯意，連續自民國九十二年三月間某日起至同年八月七日止
    ，將向如附表所列之客戶收取而業務上持有之電梯買賣款及安裝價款計新臺幣（
    下同）一百零六萬七千元予以侵占入己，未按時將該款項繳回甲○○○公司，直
    至甲○○○公司例行年度與客戶確認已收、未收款項作業時，始發現上情，案發
    後並由甲○○○公司自乙○○原所得領取之薪水及金中扣除十二萬九千八百十
    六元，迄今仍有九十三萬七千一百八十四元之侵占款項尚未清償。
二、案經被害人甲○○○公司訴由高雄縣政府警察局岡山分局報告臺灣台南地方法院
    檢察署檢察官偵查後聲請以簡易判決處刑後，臺灣臺南地方法院認不宜以簡易判
    決處刑，改依通常程序審理再改依簡式審判程序審理。
      理      由
一、右揭犯罪事實，業據被告乙○○迭於警詢、檢察官偵查、原審及本院審理中均坦
    白承認（臺灣臺南地方法院檢察署九十三年度發查字第四四號卷第十一、十二及
    十九頁，原審卷第二十一、二十九、三十五及三十六頁，本院卷第二十六頁及第
    四十二至四十五頁），核與告訴人甲○○○公司之告訴代理人李瑞霖、楊凱婷於
    警詢及檢察官偵查中所指訴之情節相符（前揭發查卷第九、十頁及第十九頁），
    並有甲○○○公司人事資料卡、服務紀錄、客戶之訂單別應收帳款明細資料查詢
    、客戶之工程應收款申請書、支票影本、收款紀錄、侵占金額明細表及切結書等
    附卷可資佐證（前揭發查卷第五至八頁、第二十四至二十八頁），綜參上開補強
    證據已足資證明被告於審理中所為之任意性自白，應具有相當程度之真實性，而
    確信被告前述自白之犯罪事實確屬真實，是本件事證明確，被告之業務侵占犯行
    ，堪以認定，應依法論科。
二、查被告乙○○係甲○○○公司業務員，負責電梯行銷及依甲○○○公司與客戶間
    合約中記載之工程進度向客戶收取貨品價款後繳交公司等工作，為從事業務之人
    ，其對於業務上所收取而持有之款項，侵占入己，核係犯刑法第三百三十六條第
    二項之業務侵占罪。被告先後多次犯行，時間緊接，方法相同，觸犯構成要件相
    同之罪，顯係基於概括犯意為之，為連續犯，爰依刑法第五十六條之規定以一罪
    論，並加重其刑。
三、原審以被告乙○○為有罪之陳述，裁定以簡式審判程序審理，認其罪證明確，因
    而適用刑法第五十六條、第三百三十六條第二項，罰金罰鍰提高標準條例第一條
    前段之規定，並審酌被告犯罪之動機、目的、手段、侵占之金額為一百零六萬七
    千元及犯罪後雖坦承犯行，然尚未與告訴人達成和解，賠償告訴人等一切情狀，
    量處有期徒刑八月。本院經核原判決認事用法，並無不合，量刑亦已考量法定最
    低刑度（六月）及連續犯予以加重之規定堪屬允當。上訴意旨，猶指摘原判決量
    刑過重，為無理由，應予駁回。
四、末查被告於案發後，其侵占之款項部分已由告訴人甲○○○公司自被告原所得領
    取之薪水及金中扣除十二萬九千八百十六元，迄今雖尚餘九十三萬七千一百八
    十四元之侵占款項尚未清償，然因本件告訴人甲○○○公司之保險理賠問題，故
    迄未就損害賠償達成和解，且告訴人並據具狀表示：被告於案發後，確有悔過之
    意，態度良好並配合告訴人進行業務交接，屢次表示願於能力許可範圍分期償還
    ，故告訴人願給予被告一自新機會等語，此有告訴人所提出之九十三年十月十九
    日及二十八日陳報狀各一件附卷可參，而公訴人亦對科刑範圍表示無意見（本院
    卷第四十七頁）。又被告未曾受有期徒刑以上刑之宣告，有台灣高等法院被告全
    國前案紀錄表一份可按，是本院審酌上情，並參以被告自七十三年九月十七日在
    告訴人甲○○○公司任職，至案發後九十二年九月二十二日經解職，服務期間長
    達二十年，未來可領取之數百萬元退休金亦隨之化為烏有，對被告應是很大之教
    訓，是經此偵審程序，當知警惕，信無再犯之虞，又被告家有八十餘歲之雙親須
    侍奉，及年甫十二歲之稚子須扶養，其配偶又無工作謀生能力，家庭生計均賴被
    告負擔，因認所宣告之刑以暫不執行為適當，併宣告緩刑三年，以啟自新。
據上論斷，應依刑事訴訟法第三百六十八條，刑法第七十四條第一款，判決如主文。
本案經檢察官張太龍到庭執行職務。
中    華    民    國      九十三      年      十一      月    二        日
                                  臺灣高等法院臺南分院刑事第四庭
                                      審判長法官  鄭    文    肅
                                            法官  高    明    發
                                            法官  蔡    美    美
右正本證明與原本無異。
不得上訴。
                                      法院書記官  蔡    振    豐
中    華    民    國      九十三      年      十一      月    三        日
附錄法條：
刑法第三百三十六條第二項：對於業務上所持有之物，犯前條第一項之罪者，處六月
                          以上五年以下有期徒刑，得併科三千元以下罰金。
